台灣高等法院高雄分院民事判決　九十一年度再字第八一號
　　　再審原告　甲○○
　　　　　　　　乙○○
　　　再審被告　丙○○
右當事人間請求排除侵害等事件，再審原告對於中華民國九十一年八月二十二日本院
九十一年度上更(一)字第一六號確定判決提起再審，本院判決如左：
    主    文
再審之訴駁回。
再審訴訟費用由再審原告負擔。
    事實及理由
一、再審意旨略以：再審原告發現原確定判決未經斟酌或得使用之證物：（一）高雄
    縣政府八六府地用第二四０九六六號函業已說明再審被告申請承租系爭土地時，
    因鄉公所及相關單位未查明實情，誤將全筆土地放租予再審被告。再審原告之土
    地係被錯誤放租而權益受損，原審未就此詳加調查。（二）再審原告於系爭土地
    上耕作十數年，在放租予再審被告前即在該土地上耕作，有六龜鄉公所使用許可
    書可證。再審被告無自任耕作之事實，竟與主辦公務員勾結，使主辦機關製作不
    實調查紀錄轉報高雄縣政府，違反台灣省公地放領辦法第八條之規定而為放租，
    且再審被告未在系爭土地自任耕作，依耕地三七五減租條例第十六條第二項之規
    定，租賃契約當然向後失其效力；關於系爭土地實際由再審原告耕作之事實，亦
    有製作審核調查紀錄之調查員朱承平、複查員蔡登文、高雄縣政府地政局地用課
    承辦員鍾啟南可證。原審未斟酌上開證物，為不利再審原告之認定，判決再審原
    告交還系爭土地，為有違誤，爰依民事訴訟法第四百九十六條第一項第十三款之
    規定，提起再審之訴，求為廢棄原確定判決等語。
二、按民事訴訟法第四百九十六條第一項第十三款所謂當事人發見未經斟酌之證物或
    得使用該證物，係指在前訴訟程序不知有該證物，現始知之，或雖知有此而不能
    使用，現始得使用者而言（最高法院三十二年上字第一二四七號判例意旨參照）
    。若在前訴訟程序事實審言詞辯論前業經提出使用之證物，且經法院認作判決准
    駁之基礎，本無所謂「發見」、「未經斟酌」可言，自不得以之為再審理由。依
    再審意旨所主張之證物高雄縣政府八六府地用第二四０九六六號函、河川公地使
    用許可書、證人朱承平、蔡登文、鍾啟南，及相關法令等，業經提出於前訴訟程
    序，或該待證事實經法院認作判決准駁之基礎（原確定判決事實及理由第四項(一)
    、第五項(二)），經本院調取本院前審卷核閱無訛。是再審原告主張之事由，核與
    前開再審要件不合，從而，其據以提起再審之訴，顯無理由，爰不經言詞辯論，
    逕以判決駁回之。
據上論結，本件再審之訴，顯無理由，依民事訴訟法第五百零二條第二項、第七十八
條、第八十五條第一項前段，判決如主文。
中　　　華　　　民　　　國　　　九十一　　　年　　十一　　 月　　 七　　日
                                      臺灣高等法院高雄分院民事第六庭
~B1審判長法官　許明進
~B2　　　法官　李炫德
~B3　　　法官　謝肅珍
右為正本係照原本作成。
不得上訴。
~B法院書記官　鄭翠芬
中　　　華　　　民　　　國　　　九十一　　　年　　十一　 　月　　 七　　日
